【裁判字號】    88,訴,1435
【裁判日期】    890523
【裁判案由】    傷害
【裁判全文】
臺灣板橋地方法院刑事判決                        八十八年度訴字第一四三五號
    公  訴  人  臺灣板橋地方法院檢察署檢察官
    被      告  丙○○
    選任辯護人  張義祖
右列被告因重傷害案件，經檢察官提起公訴（八十八年度偵字第八五二三號），甲○
判決如左：
    主  文
丙○○使人受重傷，未遂，處有期徒刑貳年拾月。
    事  實
一、乙○○於民國八十八年二月二十日十三時三十分許，駕駛車號Ｌ三─二六九號計
    程車，沿台北縣新莊市○○路往新莊市區行駛，適丙○○駕駛車號Ｌ九─六四五
    號計程車，於同路段前方行駛，因乙○○對丙○○超車跨前行駛，兩人乃心生齟
    齬，迨乙○○前駛至台北縣新莊市○○路口遇紅燈停車，丙○○隨後停靠在其左
    側，乙○○遂搖下車窗並以無線電呼叫友人，丙○○竟基於毀敗乙○○眼睛視能
    之不確定故意，持其所有隨車之方向盤鎖一支行至乙○○車旁，朝坐於車內之乙
    ○○雙眼刺擊，乙○○見狀閃躲，惟右眼仍遭擊中，受有右眼外傷性動眼神經麻
    痺併右眼眼皮下垂及右眼上舉受限而未致毀敗視能之傷害，乙○○乃自右前車門
    下車走避，丙○○緊趨而至，承上犯意持方向盤鎖毆打乙○○，使之右上臂裂傷
    併臉部挫傷、右小腿挫擦傷。
二、案經被害人乙○○訴請台灣板橋地方法院檢察署檢察官偵查起訴。
    理  由
一、訊據被告丙○○矢口否認有上揭犯行，辯稱：不知告訴人乙○○要超車，張某攔
    下伊的車後，下車質問伊為何不讓其超車，並口罵三字經，張某連續四次超伊的
    車，並說伊撞了張的車，要伊賠償，再以呼叫器呼叫計程車司機友人，伊緊張要
    拿張的呼叫器，告訴人嚷說要讓伊死，情急之下本於正當防衛，拿取方向盤鎖，
    詎告訴人就與伊拉扯，傷是這樣造成的，非其故意毆擊所致云云。
二、經查：（一）右揭事實業經告訴人乙○○指述歷歷，並有告訴人於受害當日就診
    之新泰綜合醫院診斷證明書記載告訴人雙眼周圍挫裂傷刺傷、右上臂裂傷併臉部
    挫傷、右小腿挫擦傷之傷勢可稽（參偵查卷第四頁）。如雙方僅係拉扯方向盤鎖
    ，而無意間觸及眼部，當無可能造成動眼神經麻痺併右眼眼皮下垂及右眼上舉受
    限之傷勢，況告訴人同時尚受有右上臂裂傷、右小腿挫擦傷之傷害，足徵告訴人
    指述被告故意毆擊，應屬事實。（二）另事故時駕車在後目睹現況之證人陳文卿
    ，於偵查中證稱：「下車後該名駕駛即走到第一部車駕駛座旁邊，好像有爭執，
    之後就打起來，當時我看到該名駕駛右手拿著好像鐵製東西藏在身後，不久有二
    位路人來勸架，打人者就開車往台北方向走了」等語（參偵查卷第三十二頁背面
    ），其證述目擊情形係「打起來」，並非互為拉扯。（三）按汽車之方向盤鎖乃
    鐵質構造物，質地堅硬，持此刺擊人之眼睛，有導致視能毀敗之結果，被告為一
    通常知識經驗之成年人，以駕駛計程車為業，對於隨車日常使用之方向盤鎖器物
    ，如持以攻擊人體眼睛，有失明之虞，不得諉為不知，其猶持以刺擊告訴人之眼
    臉部位，顯見告訴人如因此而有視能毀敗之結果，為被告預見，且其發生不違反
    被告之本意，依刑法第十三條第二項之規定，被告不確定之故意明甚。再告訴人
    所受傷害經甲○函請國立台灣大學醫學院附設醫院鑑定右眼視力毀敗情形，其檢
    驗結果為右眼外傷性動眼神經麻痺併右眼眼皮下垂及右眼上舉受限，右眼視力可
    矯正至、七，未致毀敗視能之程度，有該院八十九年四月六日（八九）校護醫
    秘字第七七六八號函一份附卷可按。綜上所述，足見被告所辯各節，顯係畏罪卸
    諉之詞，不足採信，罪證明確，被告犯行洵堪認定。至被告抗辯係因告訴人以無
    線電呼叫友人，伊恐受害，情急而為正當防衛云云，惟按刑法上之正當防衛以遇
    有現在不法之侵害為前提，如不法之侵害尚未發生，即無防衛之可言，本案縱使
    告訴人確實以無線電呼叫友人前來助陣，然僅止於聯絡狀況，侵害尚未發生，不
    能謂被告即有防衛權，自不得以此阻怯其違法性，附此敘明。
三、核被告基於重傷害之故意，持汽車方向盤鎖刺擊告訴人之眼睛，致告訴人受有上
    述傷害，惟視能未毀，屬結果未遂犯，所為係犯刑法第二百七十八條第三項、第
    一項之重傷未遂罪，應按既遂犯之刑罰減輕之。至告訴人其餘之傷，均係被告重
    傷害行為結果之一部，不另構成普通傷害罪（最高法院五十四年台上字第三０四
    ０號判決意旨參照）。公訴意旨認被告所為已生重傷害之結果，因認涉犯刑法第
    二百七十八條第一項之罪嫌云云，容屬有誤，此行為態樣之不同應予敘明。爰審
    酌被告之品行、智識程度，因道路交通超車糾紛，告訴人以無線電呼叫友人之刺
    激，即率然持汽車方向盤鎖刺擊告訴人之眼臉，手段暴戾，犯罪後未積極與被害
    人謀求和解等情狀，量處如主文所示之刑，以示懲儆。至被告犯罪所用之方向盤
    鎖一支，於案發後被告已將之丟棄於不明之垃圾車，此據被告於審理期日供明在
    卷，客觀上該方向盤鎖已然滅失，自不另為諭知沒收。
據上論斷，應依刑事訴訟法第二百九十九條第一項前段，刑法第二百七十八條第三項
、第一項、第二十六條，判決如主文。
本案經檢察官方伯勳到庭執行職務
中    華    民    國      八十九      年    五      月    二十三        日
          臺灣板橋地方法院刑事第三庭
                                              法  官  陳  財  旺
右正本證明與原本無異。
如不服本判決，應於判決送達後十日內，向甲○提出上訴狀。
                                              書記官  李  德  霞
中    華    民    國      八十九      年    五      月    二十三        日
附錄本案論罪科刑法條全文
刑法第二百七十八條
使人受重傷者，處五年以上十二年以下有期徒刑。
犯前項之罪因而致人於死者，處無期徒刑或七年以上有期徒刑。
第一項之未遂犯之。


司法院資訊處製作；財團法人民間司法改革基金會備份。
